臺灣新竹地方法院民事簡易判決  
110年度竹簡字第106號
原      告  劉耆瑋  
訴訟代理人  王鳳儀律師
被      告  蘇仁傑  
            劉佩宜  
上  一  人            
訴訟代理人  劉楫平  
上列當事人間排除侵害等事件，本院於民國110年12月28日辯論
終結，判決如下：
    主      文
原告之訴駁回。
訴訟費用由原告負擔。
    事實及理由
壹、程序方面：
　　按訴狀送達後，原告不得將原訴變更或追加他訴，但請求之
    基礎事實同一者，不在此限，民事訴訟法第255條第1項第2
    款定有明文。本件原告原以被告蘇仁傑為門牌號碼新竹市○○
    路○段000號6樓之5房屋（下稱系爭6樓之5房屋）所有權人，
    其無權占用坐落新竹市○○段000地號（下稱590地號）土地上
    門牌號碼新竹市○○路○段000號6樓之4房屋（下稱系爭6樓之4
    房屋）如附圖所示編號C部分浴廁空間，請求被告騰空遷出
    返還原告。嗣於言詞辯論程序中以系爭6樓之5房屋於民國10
    8年5月30日移轉登記予劉佩宜，乃具狀追加劉佩宜為被告，
    並追加不當得利請求，而聲明：一、被告劉佩宜應將590地
    號土地上系爭6樓之5如附圖所示編號C部分、面積3平方公尺
    騰空遷出返還予原告。二、被告蘇仁傑應給付原告新臺幣（
    下同）11,250元，及自本書狀送達翌日起至清償日止，按年
    息百分之5計算之利息；被告劉佩宜應給付原告37,500元，
    並自本書狀送達翌日起至清償日止，按年息百分之5計算之
    利息，並自110年12月1日起至騰空遷出第1項所示房地時止
    ，按月給付原告1,250元，有起訴狀及民事追加暨準備書（
    一）狀在卷可稽，經核與上開規定相符，應予准許，合先敘
    明。
貳、實體方面： 　　
一、原告起訴主張：原告為系爭6樓之4房屋所有權人，與被告劉
    佩宜所有系爭6樓之5房屋相鄰。被告明知系爭6樓之4房屋為
    原告所有，無正當權源，擅自占有使用如附圖所示編號C部
    分面積3平方公尺，可獲得相當於租金之利益，致原告受有
    損害。爰依民法第767條第1項、第179條前段之規定起訴請
    求被告劉佩宜應將占用部分返還予原告，並以系爭6樓之4房
    地坐落地區套房租金約每坪1,250元計算不當得利租金，請
    求被告劉佩宜應給付自108年5月30日起至110年11月30日止
    ，共30個月之相當於租金不當得利37,500元，被告蘇仁傑應
    給付自107年8月21日起至108年5月30日止，共9個月之相當
    於租金不當得利11,250元等語。並於本院聲明：（一）被告
    劉佩宜應將590地號上系爭6樓之5房屋如附圖所示編號C部分
    面積計3平方公尺騰空遷出返還予原告。（二）被告蘇仁傑
    應給付原告11,250元，及自本書狀送達翌日起至清償日止，
    按年息百分之5計算之利息；被告劉佩宜應給付原告37,500
    元，並自本書狀送達翌日起至清償日止，按年息百分之5計
    算之利息，並自110年12月1日起至騰空遷出第1項所示房地
    時止，按月給付原告1,250元。
二、被告蘇仁傑則以：如附圖所示編號C部分所示區塊依竣工圖
    是系爭6樓之5房屋現在使用的衛浴設備，系爭6樓之5房地2
    、3年前已經出賣給第三人。又房屋最基本就應具有廁所，
    如依地政事務所的登記，系爭6樓之5房屋就沒有廁所使用，
    應是地政登記錯誤。且我們並非第1手購買者，本棟2至7樓
    住戶都存在一樣的問題等語。並於本院聲明：原告之訴駁回
    。
三、被告劉佩宜則以：除引用被告蘇仁傑陳述外，並補充：是當
    時地政機關畫圖有誤，也願意配合更正。系爭6樓之4房屋權
    狀坪數大約是10.94坪，主建物是7.06坪、陽台是2.33坪，
    公設換算後約1.53坪，公設比是14%，是整層公設比最低的
    ，整層公設比約落在20至24%左右。系爭6樓之5房屋權狀坪
    數是8.70坪，主建物是4.35坪、陽台是1.43坪，但系爭6樓
    之5房屋公設2.91坪，換算公設比是34%，系爭6樓之5房屋是
    整層坪數最小、但公設比最高的，所以才懷疑地政機關畫圖
    時有疏失，而造成本案的誤會，認為廁所產權應該是屬於我
    們的，也願意配合更正等語。並於本院聲明：原告之訴駁回
    。
四、系爭6樓之4房屋為原告所有，系爭6樓之5建物原為被告蘇仁
    傑所有，被告蘇仁傑於108年5月14日出售被告劉佩宜，並於
    108年5月30日辦畢所有權移轉登記之事實，有建物登記謄本
    在卷可憑。是本件本院所應審究者為：（一）被告劉佩宜是
    否無權占用如附圖所示編號C部分空間？（二）被告占用前
    開空間是否受有不當得利，致原告受有損害？經查：
（一）關於被告劉佩宜是否無權占用如附圖所示編號C部分空間
      部分：
　　⒈本院定期會同原告及被告蘇仁傑履勘現場，並囑託新竹市
      地政事務所至現場測量，勘驗情形如下：
　　　⑴原告主張被告占用房屋位在如附圖所示編號C部分，為衛
        浴空間，該衛浴空間位於系爭6樓之5房屋內，以現況來
        看外觀與系爭6樓之5房屋相連，進出亦經由系爭6樓之5
        房屋出入，前開衛浴空間與原告所有系爭6樓之4房屋相
        鄰，與系爭6樓之4號房外觀構造上並無相通。
　　　⑵原告所有系爭6樓之4房屋另有1間衛浴設備，部分陽台外
        移，系爭6樓之5房屋之衛浴後方即為系爭6樓之4房屋電
        視牆，此現況為兩造所不爭執，並有勘驗測量筆錄附卷
        可證（見本院第159頁）。
　　⒉由上勘驗結果可知，原告所主張被告占用空間為衛浴空間
      ，系爭6樓之4房屋、系爭6樓之5房屋相毗鄰，其相鄰之牆
      壁並無二次施工之痕跡，另參諸前開2房屋均屬套房，系
      爭6樓之4房屋內另有一衛浴，衡諸常情，於設計、建築時
      實難想像系爭6樓之4房屋設有2套衛浴設備，而系爭6樓之
      5房屋卻無衛浴空間可供使用。可知當初建築初始如附圖
      所示編號C部分衛浴不論係構造上或使用目的上即為系爭6
      樓之5房屋之部分，該衛浴設備無獨立構造及使用目的，
      其所有權當歸屬於系爭6樓之5房屋，並無疑義。
　  ⒊雖如附圖所示編號C部分衛浴空間於辦理第一次所有權登記
      時，因檢送之圖說誤將該空間畫至系爭6樓之4房屋所有權
      範圍，地政機關並將該圖說轉載至其測量成果圖上，導致
      登記內容與實際所有權歸屬不符，亦有新竹市地政事務所
      109年12月4日新地登字第1090009797號函及函附之建物成
      果圖可憑，然因該如附圖所示編號C部分空間並非一獨立
      所有權客體，而係附著於系爭6樓之5房屋所有權，是前開
      登記並不會因此讓系爭6樓之4房屋所有權人取得該空間之
      所有權益。是原告主張該空間登記為原告所有，原告為所
      有權人，被告劉佩宜無權占用如附圖所示編號C部分衛浴
      空間，並依民法第767條規定，請求被告劉佩宜騰空遷讓
      前開空間返還原告，尚屬無據。
（二）關於被告占用前開空間是否受有不當得利，致原告受有損
      害部分：
　　　被告蘇仁傑、劉佩宜為系爭6樓之5房屋前、後手所有權人
      ，而如附圖所示編號C部分空間屬系爭6樓之5房屋一部分
      ，其所有權歸屬前開房屋，已如前述，被告2人並非先後
      無權占用，原告主張被告先後占用受有不當得利，致原告
      受有損害，依民法第179條規定，請求被告給付相當於租
      金之不當得利，同屬無據。
五、綜上所述，原告並非如附圖所示編號C部分所有權人，原告
    依民法第767條、第179條規定，請求被告劉佩宜將590地號
    土地上系爭6樓之5如附圖所示編號C部分、面積3平方公尺騰
    空遷出返還予原告，請求被告蘇仁傑、劉佩宜給付相當於租
    金不當得利，均無理由，均應予駁回。
六、本件事證已臻明確，兩造其餘之攻擊防禦方法及所提之證據
    ，經本院審酌後，認與判決結果不生影響，爰毋庸一一論述
    ，併此敘明。
據上論結，本件原告之訴為無理由，依民事訴訟法第436條第2項
、第78條，判決如主文。
中　　華　　民　　國　　111 　年　　1 　　月　　11　　日
　　　　　　　　　新竹簡易庭    法  官  邱玉汝
以上正本係照原本作成。
如對本判決上訴，須於判決送達後20日內向本院提出上訴（須按
他造當事人之人數附繕本）；如委任律師提起上訴者，應一併繳
納上訴審裁判費。
中　　華　　民　　國　　111 　年　　1 　　月　　11　　日
                                書記官  陳筱筑